最高法院刑事判決
111年度台上字第4421號
上  訴  人  黃雅農                      



            姚絢中                     


上列上訴人等因違反洗錢防制法案件，不服臺灣高等法院中華民
國111年4月20日第二審判決（111年度上易字第25號，起訴案號
：臺灣新北地方檢察署108年度偵字第4734號、第7105號），提
起上訴，本院判決如下：
    主  文
上訴駁回。
    理  由
壹、上訴人姚絢中部分
一、按依刑事訴訟法第377條規定，提起第三審上訴，應以原判
    決違背法令為理由，係屬法定要件；而上訴第三審法院之案
    件，是否以判決違背法令為上訴理由，應就上訴人之上訴理
    由書狀加以審查。如果上訴理由書狀並未具體指摘原判決不
    適用何種法則或如何適用不當，或所為指摘，顯與法律規定
    得為第三審上訴理由之違法情形不相適合時，均應認其上訴
    為不合法律上之程式，予以駁回。至於原判決究竟有無違法
    ，與上訴是否以違法為理由，係屬二事。
二、本件原審經審理結果，認為姚絢中如原判決事實欄所示幫助
    洗錢犯行明確，因而撤銷第一審所為不當之判決，改判論處
    姚絢中幫助犯洗錢防制法第14條第1項之洗錢罪刑。已詳敘
    調查、取捨證據之結果及憑以認定犯罪事實之心證理由。姚
    絢中不服，提起第三審上訴。
三、按於第二審之審判程序，被告經合法傳喚，無正當之理由不
    到庭者，得不待其陳述，逕行判決，為刑事訴訟法第371條
    所明定。經查，本件姚絢中所犯幫助洗錢案件，第一審判決
    後，姚絢中不服，提起第二審上訴，原審受命法官依法於民
    國111年1月25日、同年3月1日進行準備程序，惟姚絢中經合
    法傳喚均未到庭，嗣經原審定於同年3月30日行審判程序，
    並將該審判程序期日之傳票，對姚絢中位於新北市○○區○○街
    00號4樓之住所進行送達，因未獲會晤本人亦無受領文書之
    同居人或受僱人，故經郵務士於同年3月8日將該開庭傳票寄
    存於新北市政府警察局新店分局安和派出所，以為送達，依
    法自寄存之日起經10日發生送達之效力，惟姚絢中經受合法
    傳喚，仍無正當理由，而未於同年3月30日之審判期日到庭
    ，原審因而不待其陳述，逕行辯論及判決等情，有原審法院
    前揭各該期日之送達證書、刑事報到單、準備程序筆錄、審
    判程序筆錄、戶役政個人基本查詢資料、臺灣高等法院出入
    監簡列表等附於原審卷可稽。姚絢中上訴意旨以原審行準備
    程序時，其僅遲到5分鐘卻遭法院拒絕開庭，且原審未按程
    序開庭，僅開過一次準備程序庭，與一般至少進行一次準備
    程序、一次審判程序不同云云，顯非依據卷內訴訟資料而為
    指摘；其另以係遭人盜用申請綠界收款，其未親自簽署綠界
    之文件等情，指摘原審就其請求調查之證據未予理會，有證
    據未予調查之違法云云，然並未具體指摘原判決採證認事及
    所為論斷，究有如何違背法令之情形，自不足據以辨認原判
    決已具備違背法令之形式。是姚絢中之上訴違背法律上之程
    式，應予駁回。
貳、上訴人黃雅農部分
一、按第三審上訴書狀，應敘述上訴之理由，其未敘述者，得於
    提起上訴後20日內補提理由書於原審法院，已逾上述期間，
    而於第三審法院未判決前仍未提出上訴理由書狀者，第三審
    法院應以判決駁回之，刑事訴訟法第382條第1項、第395條
    後段定有明文。
二、本件黃雅農不服原判決，於111年5月27日具狀提起上訴，然
    未敘述理由，有卷附刑事聲明上訴狀可按，迄今逾期已久，
    於本院未判決前仍未補提理由書狀，自非合法。是黃雅農之
    上訴不合法律上之程式，應予駁回。
據上論結，應依刑事訴訟法第395條，判決如主文。
中　　華　　民　　國　　111 　年　　10　　月　　26　　日
                  刑事第九庭審判長法　官  蔡  彩  貞
                                  法　官  梁  宏  哲
                                  法　官  莊  松  泉
                                  法　官  周  盈  文
                                  法　官  林  庚  棟
本件正本證明與原本無異
                                  書記官
中　　華　　民　　國　　111 　年　　11　　月　　7 　　日